臺灣高等法院刑事裁定　　　　　　　　 94年度聲再字第228號
　　再審聲請人
　　即受判決人　乙○○
　　　　　　　　甲○○
上列聲請人因侵占案件，對於本院94年度上易字第344號，中華
民國94年5月27日第二審確定判決（台灣板橋地方法院93年度易
字第608號，起訴案號：台灣板橋地方法院檢察署92年度偵字第
2248號），聲請再審，本院裁定如下：
    主  文
再審之聲請駁回。
    理  由
一、聲請意旨略以：
  (一)購買基金部分：
  1.原審判決第10頁認定聲請人甲○○僅於帳冊上為匯出之記載
    ，並未記明金錢使用原因及流向，且聲請人二人均不否認云
    云。惟聲請人從未承認未記明金錢使用原因及流向，並已提
    出證據為證。該證據即本案告發人黃振華提供給第一審法院
    之轉帳傳票，該傳票左半部記載：會記科目：銀行存款，該
    欄並有手寫記明之0000000（即聲請人乙○○帳號） ，摘要
    欄註明0000000（即訴外人張玉鳳戶頭） ，帳號後面並標明
    「入」（亦即款項由該戶頭轉入前面會計科目欄之戶頭）。
    右半部記載會計科目：銀行存款 ，該欄並有手寫之0000000
    （張玉鳳戶頭），摘要欄註明0000000（乙○○戶頭 ），帳
    號前面並標明「入」（亦即轉入乙○○戶頭），金額部分為
    150萬元。此傳票已明確記載金錢使用原因及流向 ，然確定
    判決卻未斟酌此項重要證據，是聲請再審。
  2.確定判決認如係供公司資金調度用 ，又何需於91年5月21日
    將款匯還公司，故聲請人確實侵占該筆款項 。惟查：91年5
    月21日超允公司單方決定將聲請人免職 ，聲請人於91年5月
    21日前，因認既未在公司任職，即無理由再出借個人戶頭、
    名義予公司使用，故於離開前歸還屬於公司之款項，並將登
    記在乙○○名下之汽車歸還過戶手續。又原本提供個人戶頭
    予公司使用之張玉鳳，亦表示如聲請人離開，亦不再出借戶
    頭，故聲請人於同日亦將張玉鳳之前揭戶頭結清。此有聲請
    人於原第一審所提出之張玉鳳前揭帳戶存摺封面影本，蓋有
    90年5月20日結清字樣為證。原審顯未斟酌此項證物 ，核有
    再審之事由。
  (二)侵占超允公司汽車部分：
  1.確定判決認證人吳時睿之證詞可信，然吳時睿之證詞不可信
    。蓋證人吳時睿稱：因公司尚未成立，故超允公司初始將貨
    車登記在艾方索食品行（聲請人乙○○乃其負責人）下，然
    由高院卷第89頁至100頁DN-7818貨車登記資料，及聲請人於
    高院提出之艾方索登記資料可知，該車係於超允公司成立後
    才購買登記，是可證證人吳時睿之證詞不實在。確定判決顯
    未斟酌此2項證物日期，故有再審之事由。
  2.證人林樹旺92年12月24日於檢察官訊問時證稱：用公司名義
    買「要查他的狀況及401表，行政上比較麻煩。 」確定判決
    所取之證人證詞與筆錄不同，復又認定不論以公司名義或個
    人名義購車，不論在領牌、驗車等手續作業上並無不同，確
    定判決顯未斟酌此2項證物。
二、按不得上訴於第三審法院之案件，其經第二審確定之有罪判
    決，如就足生影響於判決之重要證據漏未審酌者，固得為受
    判決人之利益聲請再審，刑事訴訟法第421條定有明文 ；惟
    所謂「足生影響於判決之重要證據漏未審酌」，係指該證據
    業經法院予以調查或經聲請調查而未予調查，致於該確定判
    決中漏未加以審酌，而該證據如經審酌，顯足生影響該判決
    之結果，而為被告有利之判決而言。如當事人所提出之證據
    ，不足以影響判決結果，或第二審法院依調查結果，本於論
    理法則、經驗法則，取捨證據後認定事實者，即難據以開始
    再審之程序。又所謂重要證據，必須該證據已足認定受判決
    人應受無罪、或免訴、或輕於原審所認定之罪名方可，如不
    足以推翻原審所認定罪刑之證據，即非足生影響於原判決之
    重要證據。再者，所謂「漏未審酌」乃指第二審判決前已發
    現而提出或已聲請調查之證據，法院未予調查、審酌而言，
    茍被捨棄之證據，已於理由內敘明其捨棄之理由者，即非漏
    未審酌。
三、經查：
  (一)就再審聲請意旨(一)1.部分，原確定判決理由欄(二)３(1)載明「
    被告乙○○、甲○○二人，竟利用係公司負責人與會計職務
    便利，於90年11月7日在富邦銀行所開立乙○○名義之00000
    000000000號私人帳戶 ，以轉帳方式將業務上所持有超允公
    司使用張玉鳳名義所開立於富邦銀行新莊分行，帳號000000
    0000000號之私人帳戶內之公款150萬元，其中50萬元由甲○
    ○以乙○○之名義購買富邦銀行如意三號基金.... ，100萬
    元則存入乙○○於同日在富邦銀行所開立之上開私人帳戶，
    甲○○在超允公司帳冊--銀行存款張玉鳳00000000000000，
    記載90年11月7日「入0000000，1,500,000」 ，從上開帳冊
    記載，實無法查知公司購買基金情事.....。」（ 原確定判
    決第12頁），是原審法院對於此轉帳傳票之證據，業經審酌
    ，並於判決理由欄中詳述，並無漏未審酌之情事。
  (二)就再審聲請意旨(一)2.部分，聲請人提出張玉鳳帳戶存摺封面
    影本為據，以證明其乃出借個人戶頭予公司調度資金之用，
    並無侵占之意圖云云。然查：聲請人是否有侵占之不法意圖
    ，原審業由(1)超允公司除自有帳戶外，固有使用員工蔡素貞
    、張玉鳳之私人帳戶作為公司資金調度用之情形‥‥，依此
    運作方式，實無再於同一銀行以被告乙○○名義設立帳戶供
    公司使用之必要，(2)從甲○○在超允公司帳冊之記載，實無
    法查知公司購買基金情事，經股東查帳發覺後始行歸攢，(3)
    自被告乙○○設在富邦銀行開立之00000000000000號私人帳
    戶資金帳款紀錄顯示，91年05月21日同時出現150萬元轉帳
    、1 萬元現金提領，簿內餘額33元之情形，而於同日僅匯還
    150 萬元予超允公司，嗣於92年7月3日始返還購買基金利得
    7千2百34元，及於93年2月3日匯還（100萬元）存款利息2千
    7 百66元，其時間均在告訴人提出刑事告訴後，且紀錄上顯
    示同日亦曾現金提領一萬元，卻未同時歸還等證據，詳加審
    酌聲請人確有侵占之不法意圖（詳原確定判決理由欄(二)３部
    分，第11、12、13頁）。縱張玉鳳於同時期亦結清其戶頭，
    亦不足為被告有利之判斷，而使受判決人應受無罪、或免訴
    、或輕於原審所認定之罪名，是該證據顯非「重要證據」漏
    未審酌，而無再審之理由。
  (三)就再審聲請意旨(二)1.部分，原確定判決理由欄(一)３(2)載明：
    「辯護人為被告辯護稱：被告乙○○在以前的艾方索公司，
    就有將休旅車登記在乙○○名下‥，且超允食品有限公司剛
    剛成立，信用尚未建立，才登記在被告乙○○名下，便於聯
    貸等語」（原確定判決第6頁），是陳稱因公司尚未成立，
    故超允公司初始將貨車登記在艾方索食品行下者，並非證人
    黃振華（聲請人誤植為吳時睿），聲請人以此指摘黃振華（
    聲請人誤植為吳時睿）此部份證詞不可信，顯有誤會。
  (四)就再審聲請意旨(二)2.部分，原確定判決理由欄(一)３(2)載明「
    證人林樹旺於偵查中先是證述因考慮貸款因素，而以公司名
    義購車較麻煩，貸款手續需要401表 ，故建議被告以個人名
    義購車云云，惟嗣經告訴代理人詰問，證人復證述該休旅車
    並無貸款，又稱：（問：沒有貸款為何談些價格的問題？）
    貸款一樣，驗車一樣，只差牌而已，其他都一樣，不能列為
    成本攤提，買公司或個人名字都一樣」（ 見偵查卷 (一)第
    177 頁反面至178頁），即以公司名義或個人名義購車 ，不
    論在領牌、驗車等手續作業均無不同，是證人林樹旺所證貸
    款情形並不存在，從而被告一直以林樹旺證稱建議以個人名
    義購車云云，為其購車之正當性基礎，即無由建立。又依據
    營利事業所得稅查核準則第95條第14款折舊規定，本件系爭
    車輛車款並未超過150萬元，車款全數可攤提折舊 ，並無證
    人林樹旺所證述能列為成本攤提折舊之情形，證人林樹旺之
    證詞並非實在。」（原確定判決第7頁） ，是原審已綜合證
    人林樹旺之供詞前後不一，及營利事業所得稅查核準則第95
    條第14款規定，詳加審酌，而為對聲請人不利之判斷，故亦
    無漏未審酌之情事。
據上論結，應依刑事訴訟法第434條第1項，裁定如主文。
中　　華　　民　　國　　94　　年　　7 　　月　　29　　日
　　　　　　　　　刑事第22庭審判長法　官  宋  祺
　　　　　　　　　　　　　　　　  法　官  蔡明宏
　　　　　　　　　　　　　　　　  法　官  陳憲裕
以上正本證明與原本無異。
不得抗告。
                                  書記官  劉育妃
中　　華　　民　　國　　94　　年　　8　　月　　3   　　日
